ACORDAO-COMPLETO-2528736

ACÓRDÃO 1089/2022 ATA 6/2022 - SEGUNDA CÂMARA

VISTOS, relatados e discutidos estes autos em que se analisa ato de concessão de aposentadoria deferido pelo Tribunal Regional do Trabalho da 20ª Região/SE em benefício do Sr. Pedro Andrade Ribeiro. 
ACORDAM os Ministros do Tribunal de Contas da União, reunidos em Sessão da 2ª Câmara, ante as razões expostas pelo Relator, e com fulcro no art. 71, incisos III e IX, da Constituição Federal e nos arts. 1º, inciso V, e 39, inciso II, da Lei 8.443/1992, c/c o art. 259, inciso II, do Regimento Interno/TCU, em:
9.1. reconhecer o registro tácito da concessão de aposentadoria ao Sr. Pedro Andrade Ribeiro, em consonância com o decidido pelo Supremo Tribunal Federal, em sede de repercussão geral, no julgamento do Recurso Extraordinário 636.553 (Tese 445) ;
9.2. restituir os autos à Sefip, para que observe o disposto no subitem 9.2.3 do Acórdão 122/2021-TCU-Plenário; e
9.3. dar ciência desta deliberação ao interessado.

Ato de concessão de aposentadoria deferido pelo Tribunal Regional do Trabalho da 20ª Região/SE em benefício do Sr. Pedro Andrade Ribeiro.

Segunda Câmara

Tribunal Regional do Trabalho da 20ª Região/SE.

3. Interessado: Pedro Andrade Ribeiro (XXX.524.705-XX).

13.1. Ministros presentes: Bruno Dantas (Presidente), Augusto Nardes, Aroldo Cedraz e Antonio Anastasia.
13.2. Ministros-Substitutos presentes: Marcos Bemquerer Costa (Relator) e André Luís de Carvalho.

MARCOS BEMQUERER

Adoto como Relatório, com os pertinentes ajustes de forma, a instrução da Secretaria de Fiscalização de Integridade de Atos e Pagamentos de Pessoal e de Benefícios Pessoais - Sefip, por meio da qual a concessão de aposentadoria objeto destes autos foi analisada (peça 20) , e que contou com a anuência do escalão superior (peça 21) : 
"INTRODUÇÃO
	Trata-se do ato inicial de concessão da aposentadoria de Pedro Andrade Ribeiro (XXX.524.705-XX) , servidor do Tribunal Regional do Trabalho da 20ª Região/SE. O ato em exame obteve registro tácito em razão do decurso de mais de 5 anos desde sua entrada no TCU. A teor do contido no art. 260, § 2º, do Regimento Interno/TCU, a presente instrução cuida da revisão de ofício do ato em comento.
2.	O ato foi submetido, para fim de registro, à apreciação do Tribunal de Contas da União (TCU) , de acordo com o art. 71, inciso III, da Constituição Federal. O cadastramento e a disponibilização ao TCU ocorreram por intermédio do Sistema de Apreciação e Registro de Atos de Admissão e Concessões, na forma dos arts. 2º, caput e incisos I a VI, e 4º, caput, da Instrução Normativa TCU 78/2018.
HISTÓRICO
3.	O ato de concessão em comento, cuja data de vigência é 15/7/2015, foi disponibilizado ao TCU em 8/1/2016 (peça 3) .
4.	Em 11/12/2020 (peça 5) , esta Unidade Técnica elaborou peça de instrução processual com proposta de ilegalidade do ato de concessão de aposentadoria constante deste feito, em razão do pagamento da vantagem de quintos decorrente de função comissionada exercida após 8/4/1998, sem que tal pagamento seja feito sob a forma de parcela compensatória a ser absorvida por quaisquer reajustes ou reestruturações de carreira supervenientes, consoante modulação prevista em decisão do Supremo Tribunal Federal no âmbito do RE 638.115/CE.
5.	Encaminhados os autos ao Ministério Público (MP/TCU) , o douto Parquet anuiu com a proposta desta Secretaria de Fiscalização (peça 8) :
6.	Seguindo o processo para o Ministro-Relator (peça 9) , foi determinada, com fulcro no art. 157 do Regimento Interno/TCU, a restituição dos autos a esta Secretaria de Fiscalização, a fim de dar cumprimento ao disposto no subitem 9.2.3 do Acórdão 122/2021-TCU-Plenário, de relatoria do Ministro Walton Alencar Rodrigues, haja vista que, em 8/1/2021, adveio o registro tácito do ato de concessão constante do presente feito, em razão do decurso de 5 (cinco) anos desde sua entrada neste Tribunal de Contas.
7.	Consoante se verifica no expediente acostado à peça 14, foi oportunizada a oitiva do interessado para que pudesse oferecer contrarrazões à revisão de ofício do registro tácito do ato de concessão de aposentadoria. Embora o interessado tenha sido regularmente notificado (peça 16) , não vieram aos autos suas alegações de defesa.
EXAME TÉCNICO
8.	O servidor Pedro Andrade Ribeiro (XXX.524.705-XX) se aposentou voluntariamente em 15/7/2015, com proventos integrais, aos 58 anos de idade, com amparo no art. 3º da Emenda Constitucional 47/2005, contando o tempo de contribuição de 38 anos, 9 meses e 26 dias, e cumprindo todos os requisitos necessários para se aposentar na forma deferida pela Unidade Jurisdicionada.
9.	Consta do ato de concessão em exame, bem como do atual contracheque do servidor (peça 18) , o pagamento da vantagem de quintos/décimos, transformada em Vantagem Pessoal Nominalmente Identificada - VPNI consoante artigo 62-A da Lei 8.112/1990, em relação à qual cabe tecer algumas considerações.
Considerações acerca da incorporação da vantagem de quintos/décimos
10.	A possibilidade de incorporação da vantagem denominada 'quintos' foi instituída com a Lei 6.732/1979.
11.	Segundo o art. 2º dessa lei, o servidor no exercício de cargo em comissão ou função de confiança poderia incorporar, a partir do sexto ano, 1/5 (um quinto) das vantagens correspondentes, a cada ano completo de exercício, até o limite de 5/5 (cinco quintos) ; isto é, até completar o décimo ano.
12.	Objetivava-se evitar o decesso remuneratório do servidor ocupante de cargo ou função de confiança que viesse a ser dispensado em momento futuro e que não fosse passar imediatamente à inatividade.
13.	Cabe reportar que, até dezembro de 1979, os servidores em atividade que tivessem preenchido os requisitos temporais do artigo 180 da Lei 1.711/1952 só poderiam contar com tal benefício quando se aposentassem.
14.	Assim, caso deixassem um cargo de confiança e permanecessem em atividade, regressavam à situação de origem apenas com a remuneração do cargo efetivo.
15.	Com o advento da Lei 8.112/1990, mediante o disposto no § 2º do art. 62, foi dado novo tratamento a esse tema.
16.	A incorporação passou a se dar na proporção de 1/5 (um quinto) a cada ano de exercício da função, até o limite de cinco anos, sem a exigência do período de carência de cinco anos.
17.	Os critérios para incorporação dessa vantagem foram definidos mais claramente com a publicação da Lei 8.911/1994, que assim dispôs:
'Art. 3. Para efeito do disposto no § 2º do art. 62 da Lei nº 8.112, de 11 de dezembro de 1990, o servidor investido em função de direção, chefia e assessoramento, ou cargo em comissão, previsto nesta Lei, incorporará à sua remuneração a importância equivalente à fração de um quinto da gratificação do cargo ou função para o qual foi designado ou nomeado, a cada doze meses de efetivo exercício, até o limite de cinco quintos.
§ 1º Entende-se como gratificação a ser incorporada à remuneração do servidor a parcela referente à representação e a gratificação de atividade pelo desempenho de função, quando se tratar de cargo em comissão ou função de direção, chefia e assessoramento dos Grupos: Direção e Assessoramento Superiores - DAS e Cargo de Direção - CD.
§ 2º Quando se tratar de gratificação correspondente às funções de direção, chefia e assessoramento do Grupo - FG e GR, a parcela a ser incorporada incidirá sobre o total desta remuneração.
§ 3º Quando mais de um cargo em comissão ou função de direção, chefia e assessoramento houver sido exercidos no período de doze meses, a parcela a ser incorporada terá como base de cálculo a exercida por maior tempo.
§ 4º Ocorrendo o exercício de cargo em comissão ou de função de direção, chefia ou assessoramento de nível mais elevado, por período de doze meses, após a incorporação dos cinco quintos, poderá haver a atualização progressiva das parcelas já incorporadas, observado o disposto no parágrafo anterior.' 
18.	Entretanto, essa vantagem foi extinta e restabelecida por diversas vezes, como demonstra o breve histórico apresentado nos parágrafos seguintes.
19.	A Medida Provisória - MP 831/1995 extinguiu a vantagem dos quintos, tendo sido reeditada exaustivamente até a MP 1.160/1995, que a restabeleceu, porém sob a forma de décimos.
20.	Em 10/11/1997, foi editada a MP 1.595-14, que - convertida na Lei 9.527/1997 - extinguiu novamente a incorporação e a transformou em Vantagem Pessoal Nominalmente Identificada (VPNI) .
21.	Em 8/4/1998, a MP 1.160/1995 foi convertida na Lei 9.624/1998. Essa lei não revogou a Lei 9.527/1997, apenas limitou temporalmente a incorporação da referida vantagem entre 19/1/1995 até a data da sua publicação, do tempo residual de exercício de funções comissionadas não empregado até 10/11/1997.
22.	No entanto, essa vantagem sempre esteve cercada de controvérsia. Ainda em 4/9/2001, foi editada a MP 2.225-45/2001, que acresceu à Lei 8.112/1990 o artigo 62-A, transformando os quintos/décimos em VPNI, com a seguinte redação:
'Art. 62-A. Fica transformada em Vantagem Pessoal Nominalmente Identificada - VPNI a incorporação da retribuição pelo exercício de função de direção, chefia ou assessoramento, cargo de provimento em comissão ou de Natureza Especial a que se referem os arts. 3º e 10 da Lei no 8.911, de 11 de julho de 1994, e o art. 3º da Lei no 9.624, de 2 de abril de 1998. Parágrafo único. A VPNI de que trata o caput deste artigo somente estará sujeita às revisões gerais de remuneração dos servidores públicos federais.'
23.	Com o advento dessa Medida Provisória, surgiram entendimentos divergentes. Por um lado, achava-se que seria devida a incorporação de parcelas da vantagem até 8/4/1998 (data de publicação da Lei 9.624/1998) . Por outro, entendia-se que a MP 2.225-45/2001 havia estendido o direito à incorporação da vantagem até a data de sua publicação.
24.	No âmbito deste Tribunal, foi editado o Acórdão 2248/2005-TCU-Plenário (Ministro-Relator Lincoln Magalhães da Rocha) que fixou os seguintes critérios para incorporação de quintos e décimos:
'9.2. alterar a redação do subitem 9.2 do Acórdão 931/2003-TCU-Plenário para: "firmar entendimento de que é devida a incorporação de parcelas de quintos, com fundamento no artigo 3º da MP 2.225-45/2001, observando-se os critérios contidos na redação original dos artigos 3º e 10 da Lei 8.911/94, no período compreendido entre 09/04/98 e 04/09/2001, data da edição da referida medida provisória, sendo a partir de então todas as parcelas incorporadas, inclusive a prevista no artigo 3º da Lei 9.624/98, transformadas em Vantagem Pessoal Nominalmente Identificada - VPNI, admitindo-se, ainda, o cômputo do tempo residual porventura existente em 10/11/1997, desde que não empregado em qualquer incorporação, para concessão da primeira ou de mais uma parcela de quintos na data específica em que for completado o interstício de doze meses, ficando, também, essa derradeira incorporação transformada em VPNI, nos termos do subitem 8.1.2 da Decisão 925/1999 - Plenário.'
25.	Contrariando jurisprudência deste Tribunal, em 18/3/2015, o Supremo Tribunal Federal (STF) , ao apreciar o Recurso Extraordinário (RE) 638.115/Ceará (Ministro-Relator Gilmar Mendes) , que teve repercussão geral, fixou a seguinte tese: 'Ofende o princípio da legalidade a decisão que concede a incorporação de quintos pelo exercício de função comissionada no período de 8/4/1998 a 4/9/2001, ante a carência de fundamento legal'.
26	Todavia, ao tomar essa decisão, o STF modulou os seus efeitos para dispensar a devolução dos valores recebidos indevidamente de boa-fé até a data do julgamento, cessada a ultra-atividade de incorporações em qualquer hipótese.
27.	Em razão dessa decisão do STF, o supramencionado Acórdão 2248/2005-TCU-Plenário teve sua inconstitucionalidade reconhecida pelo Supremo Tribunal Federal nos autos do Mandado de Segurança 25.763/DF.
28.	Assim, depois da decisão do Supremo Tribunal Federal no âmbito do RE 638.115/CE, este Tribunal adequou sua jurisprudência e adotou a tese defendida na Decisão 925/1999-Plenário (Ministro-Relator Walton Alencar) e Acórdão 731/2003-TCU-Plenário e 732/2003-Plenário (ambos de Relatoria do Ministro Guilherme Palmeira) , de que a incorporação ou atualização da vantagem de quintos, transformada em Vantagem Pessoal Nominalmente Identificada - VPNI pelo art. 62-A da Lei 8.112/1990, somente era devida até o dia 8/4/1998, conforme previsto no art. 3º da Lei 9.624/1998.
29.	Ademais, nos termos do Acórdão 5455/2018-TCU-Segunda Câmara (Ministro-Relator José Mucio Monteiro) , eventual tempo residual existente em 10/11/1997, não empregado para a concessão de quintos, pode ser utilizado para incorporação de apenas um décimo, nos termos do art. 5º da Lei 9.624/1998, com termo final, a qualquer tempo, na data em que o servidor completar o interstício de doze meses, de acordo com a sistemática definida na redação original do art. 3º da Lei 8.911/1994, com posterior transformação em VPNI.
30.	Em recente julgamento, no supramencionado RE 638.115/CE, cujo resultado final foi proclamado em 18/12/2019, o STF deu provimento a Embargos de Declaração, onde foi proferida a seguinte decisão:
'Inicialmente, o Tribunal, por maioria, resolvendo questão de ordem suscitada pelo Ministro Dias Toffoli (Presidente) , deliberou que, para a modulação dos efeitos de decisão em julgamento de recursos extraordinários repetitivos, com repercussão geral, nos quais não tenha havido declaração de inconstitucionalidade de ato normativo, é suficiente o quórum de maioria absoluta dos membros do Supremo Tribunal Federal, vencido o Ministro Marco Aurélio, que diverge quanto à formulação da questão de ordem e quanto ao seu mérito. Votaram na questão de ordem os Ministros Luiz Fux e Roberto Barroso. Na sequência, o Ministro Dias Toffoli (Presidente) proclamou o resultado do julgamento deste recurso, ocorrido na sessão virtual de 11.10.2019 a 17.10.2019: 'O Tribunal, por maioria, acolheu parcialmente os embargos de declaração, com efeitos infringentes, para reconhecer indevida a cessação imediata do pagamento dos quintos quando fundado em decisão judicial transitada em julgado, vencida a Ministra Rosa Weber, que rejeitava os embargos. No ponto relativo ao recebimento dos quintos em virtude de decisões administrativas, o Tribunal, em razão de voto médio, rejeitou os embargos e, reconhecendo a ilegitimidade do pagamento dos quintos, modulou os efeitos da decisão de modo que aqueles que continuam recebendo até a presente data em razão de decisão administrativa tenham o pagamento mantido até sua absorção integral por quaisquer reajustes futuros concedidos aos servidores. Os Ministros Ricardo Lewandowski e Celso de Mello proviam os embargos de declaração e modulavam os efeitos da decisão em maior extensão. Ficaram vencidos, nesse ponto, os Ministros Marco Aurélio e Rosa Weber. Por fim, o Tribunal, por maioria, também modulou os efeitos da decisão de mérito do recurso, de modo a garantir que aqueles que continuam recebendo os quintos até a presente data por força de decisão judicial sem trânsito em julgado tenham o pagamento mantido até sua absorção integral por quaisquer reajustes futuros concedidos aos servidores, vencidos os Ministros Marco Aurélio e Rosa Weber. Tudo nos termos do voto do Relator. Afirmaram suspeição os Ministros Luiz Fux e Roberto Barroso'. Ausente, justificadamente, nesta assentada, o Ministro Celso de Mello. Plenário, 18.12.2019'.
31.	Em razão disso, mesmo afrontando a tese da repercussão geral, o STF permitiu a continuidade do pagamento dos quintos incorporados no período de 8/4/1998 a 4/9/2001. Todavia, no que diz respeito às parcelas amparadas com base em decisão judicial não transitada em julgado ou decisão administrativa, deverá ser promovida sua absorção por quaisquer reajustes futuros.
32.	No caso concreto aqui examinado, a discriminação do exercício de funções comissionadas constante do formulário de concessão evidencia que o servidor incorporou 4/5 de FC-2 e 1/5 de FC-4. Contudo, observa-se que o servidor incorporou quintos de FC-2 em decorrência do exercício de função comissionada em períodos posteriores a 08/04/1998. Desse modo, não há como prosperar o ato de concessão em exame, haja vista que o pagamento de quintos não está sendo feito sob a forma de parcela compensatória a ser absorvida por quaisquer reajustes ou reestruturações de carreira supervenientes, observada a data limite de 4/9/2001 (peça 2) .
33.	Assim, considerando que o pagamento da parcela de quintos está lastreado em decisão administrativa, e considerando que a Corte Suprema ao modular os efeitos da decisão proferida no RE 638.115/CE permitiu a continuidade desses pagamentos até sua absorção integral por quaisquer reajustes futuros concedidos, as parcelas de quintos percebidas pelo servidor que decorram do exercício de funções comissionadas exercidas no período compreendido entre 8/4/1998 a 4/9/2001 devem ser convertidas em parcela compensatória, que deverá ser absorvida por quaisquer reajustes ou reestruturações de carreira supervenientes.
34.	Em vista de tudo que foi acima exposto, faz-se necessária a revisão de ofício do registro tácito do ato inicial de concessão de aposentadoria do servidor Pedro Andrade Ribeiro (CPF: XXX.524.705-XX) , de modo que o aludido ato inicial de concessão da aposentadoria seja considerado ilegal, para fim de registro.
35.	Registre-se ainda que a análise deste processo observou os preceitos da Resolução TCU 315/2020.
CONCLUSÃO
36.	Desse modo, propõe-se, mediante revisão de ofício do registro tácito do ato de concessão de aposentadoria constante deste feito, considerar ilegal, negando-lhe registro, o ato inicial de concessão da aposentadoria do servidor Pedro Andrade Ribeiro (XXX.524.705-XX) , haja vista o pagamento da vantagem de quintos decorrente de função comissionada exercida após 8/4/1998, sem que tal pagamento seja feito sob a forma de parcela compensatória a ser absorvida por quaisquer reajustes ou reestruturações de carreira supervenientes, consoante modulação prevista em decisão do Supremo Tribunal Federal no âmbito do RE 638.115/CE.
PROPOSTA DE ENCAMINHAMENTO
37.	Ante o exposto, e de conformidade com o preceituado no art. 71, III, da Constituição Federal, nos arts. 1º, inciso V, e 39, inciso II, da Lei 8.443/1992 e nos arts. 1º, inciso VIII, 259, inciso II, 260, § 1º, e 262, § 2º, do Regimento Interno/TCU, e tendo em vista o entendimento assentado no Acórdão 122/2021-TCU-Plenário, de relatoria do Ministro Walton Alencar Rodrigues, propõe-se:
37.1. rever de ofício o registro tácito do ato de concessão de aposentadoria constante deste feito, e considerar ilegal, negando-lhe registro, o ato inicial de concessão da aposentadoria do servidor Pedro Andrade Ribeiro (CPF: XXX.524.705-XX) , haja vista o pagamento da vantagem de quintos decorrente de função comissionada exercida após 8/4/1998, sem que tal pagamento seja feito sob a forma de parcela compensatória a ser absorvida por quaisquer reajustes ou reestruturações de carreira supervenientes, consoante modulação prevista em decisão do Supremo Tribunal Federal no âmbito do RE 638.115/CE;
37.1.1. dispensar o ressarcimento das quantias indevidamente recebidas, presumida a boa-fé, consoante o disposto no Enunciado 106 da Súmula de Jurisprudência do TCU;
37.1.2. determinar ao Tribunal Regional do Trabalho da 20ª Região/SE que, nos termos do art. 262, caput, do Regimento Interno do TCU, e art. 4º, inciso I, da Resolução TCU 315/2020:
a) promova, no prazo de 30 (trinta) dias, o destaque da (s) parcela (s) de quintos incorporada (s) com amparo em funções comissionadas exercidas entre 8/4/1998 a 4/9/2001 e transforme-a (s) em 'Parcela Compensatória' a ser absorvida por quaisquer reajustes futuros, consoante decidido pelo STF no RE 638.115/CE; 
b) comunique ao interessado acerca do teor deste Acórdão, alertando-o de que o efeito suspensivo proveniente da interposição de eventuais recursos junto ao TCU não o eximirá da devolução dos valores percebidos indevidamente após sua notificação, caso os recursos não sejam providos; e
c) encaminhe ao Tribunal o comprovante de que o interessado tomou ciência do inteiro teor desta deliberação." 
2.	O Ministério Público junto ao TCU, representado pelo Procurador Marinus Eduardo De Vries Marsico, manifestou-se de acordo com a proposta da Sefip (peça 22) .
	É o Relatório.

não há.

Procurador Marinus Eduardo De Vries Marsico.

PESSOAL. APOSENTADORIA. DECURSO DE CINCO ANOS DESDE A ENTRADA DO ATO NO TCU. APLICAÇÃO DA TESE 445 DE REPERCUSSÃO GERAL ADOTADA PELO SUPREMO TRIBUNAL FEDERAL - STF. REGISTRO TÁCITO DO ATO. DETERMINAÇÃO. CIÊNCIA AO INTERESSADO.

APOSENTADORIA (APOS)

Secretaria de Fiscalização de Integridade de Atos e Pagamentos de Pessoal e de Benefícios Sociais (Sefip).

Em apreciação ato de concessão de aposentadoria emitido pelo Tribunal Regional do Trabalho da 20ª Região/SE em benefício do Sr. Pedro Andrade Ribeiro, que ocupou cargo de técnico judiciário. 
2.	A concessão em análise ocorreu na modalidade voluntária, com proventos integrais, calculados com base na última remuneração do cargo em que se deu a inativação, nos termos do art. 3º da Emenda Constitucional (EC) 47/2005.
3.	As informações constantes do processo indicam que o interessado implementou os requisitos para se inativar, uma vez que tinha idade, tempo de contribuição, de serviço público, de carreira e de cargo requeridos pelo fundamento concessório.
4.	Submetido o ato a críticas automatizadas, a Secretaria de Fiscalização de Integridade de Atos e Pagamentos de Pessoal e de Benefícios Sociais - Sefip detectou a existência da rubrica "quintos/décimos", transformada em Vantagem Pessoal Nominalmente Identificada - VPNI pelo art. 62-A da Lei 8.112/1990. A unidade técnica anotou que a aludida incorporação é ilegal porque decorreu, em parte, do exercício de funções comissionadas após o advento da Lei 9.624/1998, devendo ser transformada em parcela compensatória a ser absorvida por quaisquer reajustes futuros, nos termos da modulação fixada pelo Supremo Tribunal Federal no RE 638.115/CE. 
5.	Em vista dessas inconsistências, os pareceres inicialmente exarados nos autos pela Sefip (peças 5 e 6) e pelo Ministério Público junto ao TCU (peça 7) convergiram no sentido da ilegalidade do ato e da negativa do seu registro. 
6.	Ao ter presentes os autos, em 09/02/2021, constatei que o ato de concessão de aposentadoria em apreço (peça 3) fora disponibilizado ao TCU em 08/01/2016, tendo se operado o registro tácito por decurso do prazo quinquenal, à luz da decisão exarada pelo STF no Recurso Extraordinário 636.553/RS.
7.	Por conseguinte, por meio de despacho (peça 9) determinei a restituição dos autos à aludida unidade técnica, com fulcro no art. 157 do Regimento Interno/TCU, a fim de que observasse o disposto no subitem 9.2.3 do Acórdão 122/2021-TCU-Plenário, de 27/01/2021 abaixo reproduzido:
"9.2.2. identifique, entres os atos constantes da base de dados do Sistema de Apreciação e Registro de Atos de Admissão e Concessões (Sisac) e ou do Sistema de Atos de Pessoal (e-pessoal) pendentes de julgamento, aqueles que, à luz da decisão exarada pelo STF no Recurso Extraordinário 636.553/RS, devem ser considerados tacitamente registrados;
9.2.3. identifique, entre os atos selecionados segundo o critério acima, aqueles que contenham algum tipo de ilegalidade e cujos prazos para revisão de ofício encontram-se em curso, adotando medidas sistematizadas para que sejam, com a maior brevidade possível, submetidos aos procedimentos de revisão de ofício, com fulcro no art. 54 da Lei 9.784/1999, c/c o art. 260, § 2º, do Regimento Interno do TCU;
9.2.4. confeccione relatório com as informações relativas aos atos tacitamente registrados, não mais passíveis de revisão de ofício, a ser submetido ao conhecimento deste Colegiado, com proposta de arquivamento dos processos correspondentes e ciência dos órgãos de origem, sem prejuízo das determinações corretivas para situações não convalidadas pelo registro tácito;"
8.	Ato contínuo, o Serviço de Comunicação Processual promoveu a oitiva do interessado (peça 14) , para que pudesse oferecer contrarrazões à revisão de ofício do registro tácito do ato de concessão de aposentadoria.
9.	Embora o interessado tenha sido regularmente notificado (peça 16) , não apresentou defesa. Portanto, a unidade técnica, com a anuência do MP/TCU, reitera o exame de mérito inicialmente efetuado, propondo que este Tribunal, mediante revisão de ofício do registro tácito do ato de concessão de aposentadoria constante deste feito, considere a concessão ilegal, negue registro ao ato correspondente e dispense o ressarcimento das quantias indevidamente recebidas de boa-fé, consoante o disposto no Enunciado 106 da Súmula de Jurisprudência do TCU, sem prejuízo de determinar ao órgão de origem que, no prazo de 30 (trinta) dias, promova o destaque das parcelas de quintos incorporadas com amparo em funções comissionadas exercidas entre 8/4/1998 a 4/9/2001 e transforme-as em 'Parcela Compensatória' a ser absorvida por quaisquer reajustes futuros, consoante decidido pelo STF no RE 638.115/CE (peças 20 e 21) .
10.	Como se observa, logo nos primeiros dias após a prolação do Acórdão 122/2021-TCU-Plenário, orientei a Sefip a proceder à imediata instrução destes autos com vistas à revisão de ofício. Ocorre, todavia, que a prática que se consolidou neste Tribunal foi a declaração expressa, por ato dos Colegiados, do registro tácito dos atos que lhe foram submetidos há mais de cinco anos. A constituição de um acórdão específico para esse fim favorece a documentação do processo e facilita a compreensão das etapas processuais. 
11.	Portanto, na presente quadra, deve-se aplicar a indigitada Tese 445 ao presente processo para declarar o registro tácito do ato de aposentadoria concedido ao Sr. Pedro Andrade Ribeiro, sem prejuízo de determinar à Sefip que observe o disposto no subitem 9.2.3 do Acórdão 122/2021-TCU-Plenário, no tocante à interposição de revisão de ofício.
	Ante o exposto, manifesto-me por que seja adotada a deliberação que ora submeto a este Colegiado.
TCU, Sala das Sessões, em 15 de março de 2022.
MARCOS BEMQUERER COSTA
Relator